臺灣臺中地方法院刑事判決
110年度交易字第1236號
公  訴  人  臺灣臺中地方檢察署檢察官
被      告  張明遠


上列被告因過失傷害案件，經檢察官提起公訴（110年度偵字第1
5574號），本院判決如下：
    主    文
張明遠犯過失傷害罪，處有期徒刑參月，如易科罰金，以新臺幣
壹仟元折算壹日。
    犯罪事實
一、張明遠於民國109年8月29日19時3分許，駕駛牌照號碼TDB-6
    810號營業小客車，沿臺中市北區健行路內側車道由東往西
    直行至健行路與西屯路一段交岔路口時，本應注意左轉彎時
    ，應行至交岔路口中心處左轉，並不得占用來車道搶先左轉
    ，復應注意車前狀況，並隨時採取必要之安全措施，而依當
    時天候晴、夜間有照明、柏油路面、乾燥、無缺陷、無障礙
    物，視距良好，並無不能注意之情事，竟疏未注意及此，於
    未行至交岔路口中心處即跨越分向限制線駛入來車道搶先左
    轉，適有未經由行人穿越道，而係沿健行路自行車道由西往
    東向華富街方向穿越西屯路一段之柯賢宏步行至此，閃避不
    及而遭張明遠駕駛之營業自小客車撞擊，致柯賢宏倒地並受
    有雙上肢挫傷、雙下肢挫傷及第4、第5腰椎椎間盤突出等傷
    害。張明遠於肇事後，未被有偵查犯罪職權之公務員發覺前
    ，向前往現場處理車禍之警員坦承為肇事者，自首而接受裁
    判。
二、案經柯賢宏委由柯賢志訴由臺中市政府警察局第二分局移送
    臺灣臺中地方檢察署檢察官偵查起訴。
    理    由
壹、證據能力：
一、按被告以外之人於審判外之言詞或書面陳述，除法律有規定
    者外，不得作為證據。又被告以外之人於審判外之陳述，雖
    不符前4 條之規定，而經當事人於審判程序同意作為證據，
    法院審酌該言詞陳述或書面陳述作成時之情況，認為適當者
    ，亦得為證據，刑事訴訟法第159 條第1 項定有明文。查本
    件以下引用之被告以外之人於審判外之言詞及書面陳述，被
    告張明遠於本院審理時表示同意有證據能力（見本院卷第69
    頁），本院審酌上開證據之作成，並無違法或不當情形，且
    與本案待證事實具有關連性，以之作為證據亦屬適當，依刑
    事訴訟法第159 條之5 第1 項之規定，認均有證據能力。
二、本判決下列所引用之其他非供述證據，被告均同意有證據能
    力，且查無違法取得之情形，本院認亦得作為證據。　
貳、實體部分：
一、認定犯罪事實所憑之證據及理由：
    被告張明遠固就駕車跨越分向限制線駛入來車道搶先左轉碰
    撞告訴人柯賢宏，致柯賢宏受有雙上肢挫傷、雙下肢挫傷之
    傷害之是實坦認不諱，然矢口否認告訴人所受第4、第5腰椎
    椎間盤突出之傷害與此次交通事故有關，辯稱：告訴人病歷
    顯示告訴人患有退化性脊椎炎，是其所受第4、第5腰椎椎間
    盤突出之傷害與伊駕車行為無關云云。經查：
　㈠被告於109年8月29日19時3分許，駕駛牌照號碼TDB-6810號營
    業小客車，沿臺中市北區健行路內側車道由東往西直行至健
    行路與西屯路一段交岔路口時，於未行至交岔路口中心處即
    跨越分向限制線駛入來車道搶先左轉，適有未經由行人穿越
    道，而係沿健行路自行車道由西往東向華富街方向穿越西屯
    路一段之告訴人步行至此，閃避不及而遭被告駕駛之營業自
    小客車撞擊，致告訴人倒地並受有雙上肢挫傷、雙下肢挫傷
    等傷害等情，業據被告於警詢、偵訊及本院審理時坦認不諱
    ，核與證人即告訴人柯賢宏於偵訊時證述情節相符（見偵卷
    第128頁），並有110年1月20日員警職務報告、車號查詢汽
    車車籍〔車號：000-0000〕、被告證號查詢汽車駕駛人資料、
    告訴人中國醫藥大學附設醫院診字第10910141236號診斷證
    明書、臺中市政府警察局道路交通事故初步分析研判表、道
    路交通事故現場圖、道路交通事故調查報告表（一）（二）
    、告訴人及被告處理道路交通事故談話紀錄表、臺中市政府
    警察局交通事故補充表、臺中市車輛行車事故鑑定委員110
    年11月4日中市車鑑字第1100008388號函及所附鑑定意見書
    各1份、道路全景、車損、車體擦痕、機車倒地、道路設施
    照片共12張、109年8月29日台中市北區西屯路健行路口監視
    器翻拍照片4張、109年8月29日被告駕駛之車牌號碼000-000
    0號營業小客車行車紀錄器翻拍照片3張附卷可稽（見偵卷第
    21頁、第43頁、第45頁、第47頁、第49至55頁、第77至83頁
    、第87頁、本院卷第29至32頁、偵卷第57至75頁），堪認被
    告上開任意性之自白與事實相符，故此部分事實堪以認定。
    　　
  ㈡就被告過失之認定：
　　⒈按汽車行駛至交岔路口，左轉彎時，應行至交岔路口中心
      處左轉，並不得占用來車道搶先左轉，又汽車行駛時，駕
      駛人應注意車前狀況，並隨時採取必要之安全措施道路交
      通安全規則第102條第1項第5款後段、第94條第3項分別定
      有明文。被告係考領有職業小型車駕駛執照之駕駛人，此
      有道路交通事故調查報告表㈡附卷可稽（見偵卷第55頁）
      ，自應知悉並遵守上開道路交通安全規則，且查本件案發
      當時天候晴、夜間有照明、柏油路面、乾燥、無缺陷、無
      障礙物，視距良好，亦有道路交通事故調查報告表㈠可佐
      （見偵卷第54頁），並無不能注意之情事。
　　⒉又經本院當庭勘驗事發時之路口監視器錄影畫面，勘驗結
      果如下：「
　　　一、檔案名稱：(190331碰撞)0000-00-00_00-00-00-E_西
          屯路與
　　          健行路口-全景2.AVI
    影片時間：2分38秒（螢幕顯示時間2020/28/29  19：00：0
              2至19：09：59，以下時間均指螢幕顯示時間）
    勘驗結果：對照卷內資料可知，監視器設置在健行路與西屯
　　          路一段路口，畫面直向道路為健行路，自右上至
　　          左下為由東往西行向，畫面右側為健行路自行車
　　          道。畫面橫向道路為西屯路一段。
    2020/28/29  19：00：02至19：02：51
　　      未有本案當事人，與本案無關，故省略。
    2020/28/29  19：02：52至19：03：13
　　　   健行路由東往西行向之數輛自小客車於西 屯路一段路
         口停等紅燈。19：03：00健行路轉為綠燈後，車輛陸
         續起步直行，淺色自小客車（下稱A車）於19：03：12
         駛至停止線與西屯路行人穿越道間，等待左轉
　  2020/28/29  19：03：14至19：03：31  
　　     告訴人於19：03：14沿健行路自行車道由西往東跨越
         西屯路一段路口步行前進，被告前方有路人2名同沿自
         行車道走來，健行路由西往東方向持續有機車直行經
         過，嗣於19：03：18有另一部深色自小客車（下稱B車
         ）於A車後方等待左轉。被告於19：03：22駕駛營業自
         小客車沿健行路由東往西直行至西屯路一段路口等待
         左轉，為待轉之第三部自小客車，A車於19：03：24待
         對向直行之黑色自小客車駛至其車左側後，立即加速
         左轉，B車隨之左轉，A車於19：03：29駛過告訴人後
         方，被告於19：03：28未駛過停止線即跨越對向車道
         直接左轉，告訴人持續直行，臉部微朝右前方，至19
         ：03：31告訴人臉部轉向左側時，與被告車頭僅有一
         步距離，隨即被告車輛左前方撞擊告訴人，告訴人之
         上半身至大腿處撲倒於被告引擎蓋上後立刻向後踉蹌
         跌倒（跌倒位置已在監視器拍攝範圍外），被告車輛
         立刻停止。被告車輛左轉至告訴人撲倒於其引擎蓋之
         過程中未曾有任何減速。告訴人遭撞位置距西屯路一
         段行人穿越道約僅2步距離。　　 
　   2020/28/29  19：03：31至19：09：59
　       後續處理狀況與本案無關，故省略。　　　　 
  二、檔案名稱： (190355碰撞)IMG_0523~video.MP4
      影片時間：3分1秒（螢幕顯示時間2020/28/29  19：01：
　　            23至19：04：24，以下時間均指螢幕顯示時
　　            間）
      勘驗結果：此為被告所駕駛之營業自小客車內裝設之行車
　　            紀錄器，錄有聲音。對照卷內資料可知，被告
　　            係沿健行路由東往西直行。　　　 
　　2020/28/29  19：01：23至19：03：46
　　   未攝得告訴人，與本案無關，故省略。
　　2020/28/29  19：03：47至19：03：46　　　　 
　　　 告訴人駛至西屯路一段路口等待左轉，前方有白色（即
       勘驗結果一、之A車）、黑色（即勘驗結果一、之B車）
       共2部自小客車待轉，於19：03：48對向黑色自小客車（
       下稱C車）駛至被告車左側時，A、B陸續開始左轉，被告
       緩速前進，19：03：48C車駛過被告車輛後，被告尚未駛
       至停止線即跨越分向限制線直接左轉，此時告訴人在被
       告車輛左前方，沿健行路自行車道由西往東步行。被告
       持續駕車左轉，告訴人持續步行前進，於A、B車駛來時
       臉朝左側查看，A、B車駛過告訴人後方後，告訴人臉朝
       右側查看，於19：03：54被告駕車駛至告訴人左側，告
       訴人剛好將臉轉往左側查看，人車間距離甚近，19：03
       ：55被告大喊一聲：「啊」後，被告車輛隨即發出碰撞
       聲響（應係左前車頭撞擊告訴人），告訴人上半身趴臥
       在被告車輛引擎蓋後，立刻向後踉蹌坐倒在地，被告在
       車內稱：「幹你娘，機掰（臺語）」，被告於19：03：5
       8拉手剎車後，於19：04：05下車查看狀況。
　　2020/28/29  19：04：06至19：04：24　　　
　　　　後續處理狀況與本案無關，故省略。」等情，有本院勘
        驗結果附卷可憑（見本院卷第69至72頁）。
    ⒊依上開勘驗結果可知，被告駕車於該路口等待左轉時，因
      對向車道持續有直行車通行，故先隨前車停等伺機左轉，
      同時告訴人已沿自行車道步行穿越道路，而被告待對向車
      道自小客車駛過後，即隨前車左轉，且未駛至路中即跨越
      分向限制線占用來車道搶先左轉，雖告訴人背後有樹木植
      栽而光線稍暗，惟該處設有路燈數盞，並有宮廟懸掛紅色
      燈籠，已有相當照明，且被告之對向車道持續有車輛駛過
      ，其於查看來車狀況伺機左轉時，已能清楚看見告訴人沿
      自行車道步行，並無難以發現之情況，有上述勘驗結果及
      卷附監視器錄影畫面擷取照片附卷可佐（見偵卷第73至74
      頁），被告本應先駛至路中，注意車前有無穿越道路之人
      、車，於確認前方並無人、車後再行左轉，而告訴人當時
      沿健行路自行車道穿越西屯路一段道路，已走至鄰近健行
      路行人穿越道處，即將到達對側路旁，被告並未注意及此
      ，急於在對向來車通過後立即占用來車道搶先左轉，致發
      現告訴人步行至其車輛前方時已閃避不及而發生碰撞。是
      被告於前揭時間，駕駛自用小客車在上開有行車管制號誌
      之交岔路口左轉時，本應盡上開注意義務，且依當時客觀
      情形，又無不能注意之情形，竟能注意而疏未注意及此，
      而貿然左轉，致與未經行人穿越道步行穿越馬路之告訴人
      發生碰撞，其行為具有過失，甚為明確。
    ⒋又刑法上之過失，祇須行為人之過失行為，與所發生之結
      果間，在客觀上存有相當因果關係，即得成立。而所謂相
      當因果關係，係指依經驗法則，綜合行為當時所存在之一
      切事實，為客觀之事後審查，認為在一般情形下，有此環
      境、有此行為之同一條件，均可發生同一之結果者，則該
      條件即為發生結果之相當條件，行為與結果即有相當之因
      果關係。反之，若在一般情形下，有此同一條件存在，而
      依客觀之審查，認為不必皆發生此結果者，則該條件與結
      果不相當，不過為偶然之事實而已，其行為與結果間即無
      相當因果關係。查本件被告未注意車前狀況、未駛至路中
      即占用來車道搶先左轉，已違反上開道路交通安全規則車
      之規定，業經詳述如前。至於告訴人雖亦有未經由行人穿
      越道穿越馬路之過失，然告訴人就本件車禍之發生，縱與
      有過失，僅為民事賠償責任及被告量刑之審酌事項，仍不
      能因此解免被告之過失責任。是被告因上開過失造成本件
      車禍之發生，應有過失甚明。又告訴人遭被告車輛撞擊後
      ，先是上半身趴臥在被告車輛引擎蓋後，立刻向後踉蹌坐
      倒在地，業經本院勘驗如前；而告訴人就醫後，經診斷有
      雙上肢挫傷、雙下肢挫傷及第4、第5腰椎椎間盤突出等傷
      害，有中國醫藥大學附設醫院診斷證明書1紙在卷可憑（
      偵卷第47頁），告訴人受傷位置與其遭碰撞、倒地之身體
      部位相符；被告所提出之告訴人診斷證明書固有告訴人患
      有退化性脊椎炎之記載，然此均係本案發生後就醫所診斷
      之症狀，並無證據可證告訴人於本件事故發生前即患有此
      疾。又經本院就告訴人「是否曾因椎間盤凸出問題至貴院
      就診?又汽車撞擊後臀部著地摔倒是否可能造成此椎間盤
      凸出之傷勢?」進行函詢，經回復：「病人柯○宏(病歷號
      碼000000)於109年8月30日至本院急診就醫，爾後於109年
      9月4日、109年9月18日、109年10月2日因下背痛至骨科門
      診就醫後，診斷為：椎間盤突出合併脊椎疼痛。遭汽車撞
      擊後所導致的機轉，係有可能造成如此凸出傷勢，但並無
      醫學證據來判斷是否為此次受傷致或為舊疾加重所致。」
      等語，有中國醫藥大學附設醫院111年3月7日院醫事字第1
      110002142號函附卷可參（見本院卷第85頁），並無證據
      顯示告訴人此前患有椎間盤突出之相關舊疾，足見被告過
      失行為與告訴人因車禍所受之傷害結果間，應有相當因果
      關係。至被告辯稱：告訴人經診斷患有退化性脊椎炎，故
      椎間盤突出之傷勢與其過失行為無關云云，不足採信。
二、綜上，本案事證明確，被告上開犯行堪以認定，應予依法
　　論科。　　
參、論罪科刑：　　
一、核被告張明遠所為，係犯刑法第284 條前段之過失傷害罪。
二、被告於本件車禍肇事後，在未被有偵查犯罪權限之公務員即
    員警發覺前，主動向據報前往處理之員警表明其為肇事人，
    並接受裁判，此有臺中市政府警察局道路交通事故肇事人自
    首情形紀錄表在卷可查（見偵卷第91頁），核與自首之規定
    相符，衡以本案情節，爰依刑法第62條前段規定，減輕其刑
    。
三、爰審酌被告駕駛本案營業小客車，占用來車道搶先左轉，導
    致發生碰撞並使告訴人受傷，行為實值非難；並考量被告犯
    後坦承犯行，惟因爭執告訴人所受傷勢及迄今未能與告訴人
    達成和解或賠償損害之犯後態度，另衡被告自陳職畢業，現
    擔任計程車司機，月收入大約3至4萬元，離婚，小孩均已成
    年（見本院卷第110頁）及告訴人所受傷勢等一切情狀，量
    處如主文所示之刑，併諭知易科罰金之折算標準。
據上論斷，應依刑事訴訟法第299條第1項前段，刑法第284條前
段、第62條前段、第41條第1項前段，刑法施行法第1條之1 第1 
項，判決如主文。
本案經檢察官楊仕正提起公訴，檢察官藍獻榮到庭執行職務。
中　　華　　民　　國　　111 　年　　4 　　月　　13　　日
                  刑事第十八庭  法  官  侯驊殷
以上正本證明與原本無異。
如不服本判決應於收受送達後20日內向本院提出上訴書狀，並應
敘述具體理由；其未敘述上訴之理由者，應於上訴期間屆滿後20
日內向本院補提理由書（均須按他造當事人之人數附繕本）「切
勿逕送上級法院」。
告訴人或被害人如不服判決，應備理由具狀向檢察官請求上訴，
上訴期間之計算，以檢察官收受判決正本之日起算。
                                書記官  莊玉惠
中　　華　　民　　國　　111 　年　　4 　　月　　14　　日
附錄論罪科刑法條
中華民國刑法第284條
因過失傷害人者，處1年以下有期徒刑、拘役或10萬元以下罰金
；致重傷者，處3年以下有期徒刑、拘役或30萬元以下罰金。